【裁判字號】    95,易,781
【裁判日期】    950630
【裁判案由】    贓物
【裁判全文】
臺灣板橋地方法院刑事判決               95年度易字第781號
公  訴  人  臺灣板橋地方法院檢察署檢察官
被      告  乙  ○
            甲○○
上列被告等因贓物案件，經檢察官提起公訴（九十五年度偵字第
八六六八號），本院判決如下：
    主  文
乙○故買贓物，處有期徒刑肆月，如易科罰金，以參佰元折算壹
日。
甲○○無罪。
    事  實
一、乙○係童裝服飾業攤販，明知真實姓名年籍不詳綽號「阿坤
    」之成年男子所持有之「中國風服飾」衣褲共二百五十五件
    （該衣褲之領標上掛有經濟部智慧財產局核准登記之「漢唐
    緣」及圖之商標圖樣），係來源不明而屬他人搶奪犯罪所得
    之贓物（上開衣褲係丙○○所管領，其將衣褲置於車號ＣＦ
    ─六九九０號自用小貨車內，於民國九十五年一月十六日凌
    晨四時五十分許，在臺北縣板橋市○○路○段一０一號早餐
    店前，遭不詳人士趁丙○○未熄火而下車購買早餐，不及防
    備之際，以強行進入貨車內將車駛離之方式，搶奪上開貨車
    及車內衣褲得逞），因「阿坤」積欠其新臺幣（下同）一萬
    二千元，乙○竟基於故買贓物之犯意，於九十五年一月十七
    日下午某時，在臺北縣五股鄉○○路之五福市場攤位處，以
    上開「中國風服飾」衣褲每件一百三十元之價格，先扣抵「
    阿坤」原積欠之一萬二千元債務，再給付「阿坤」現金二萬
    元之方式，向「阿坤」低價買入上開衣褲共二百五十五件，
    旋於翌日（即九十五年一月十八日）下午二時許，在其位於
    臺北縣五股鄉○○路○段五七七巷一一三號三樓住處，以每
    件一百八十元之價格，將上開衣褲二百五十五件全數轉售予
    同在上開五福市場擺攤販售成衣而不知情之甲○○藉以牟利
    。嗣於九十五年一月十九日上午十二時許，甲○○在臺北縣
    中和市○○街三十巷內華新市場擺攤販售上開「中國風服飾
    」衣褲時，經人發現後通知丙○○報警查獲，並扣得甲○○
    販售剩餘之衣褲共二百十三件（業據丙○○領回），始悉上
    情。
二、案經丙○○訴由臺北縣政府警察局中和分局報請臺灣板橋地
    方法院檢察署檢察官偵查起訴。
    理  由
壹、被告乙○部分：
一、訊據被告乙○固坦承於上開時、地，以每件一百三十元之價
    格，向「阿坤」購入「中國風服飾」衣褲二百五十五件，並
    全數轉售予被告甲○○之事實不諱，惟矢口否認有故買贓物
    之犯行，辯稱：因「阿坤」欠伊錢，所以才拿衣服來抵債，
    且「阿坤」說衣服是朋友從大陸進貨，伊不知道是贓物，因
    伊知道甲○○是賣中國風的衣服，才將衣服轉賣予甲○○，
    若伊知道係贓物，怎敢讓甲○○拿去市場賣云云。經查：
(一)上開被告乙○轉賣予被告甲○○之部分「中國風服飾」衣褲
    之領標上掛有經濟部智慧財產局核准登記之「漢唐緣」及圖
    之商標圖樣，且該衣褲係證人即告訴人丙○○所管領，並置
    於車號ＣＦ─六九九０號自用小貨車內，於九十五年一月十
    六日凌晨四時五十分許，在臺北縣板橋市○○路○段一０一
    號前，遭不詳人士趁證人丙○○未熄火而下車購買早餐，不
    及防備之際，以強行進入貨車內將車駛離之方式所搶奪之贓
    物等情，業據證人丙○○於警詢、偵查及本院審理中指證綦
    詳（上開證人丙○○於偵查中之陳述，係其就親身經歷之事
    向檢察官所為之陳述，且經具結在卷，復無顯不可信情況，
    自得為證據；又上開證人於警詢之陳述，是否有證據能力一
    節，被告乙○、甲○○於本院準備程序中均陳明「沒有意見
    」，且本院斟酌上開證人於警詢之供述證據取得過程並無瑕
    疵，復與本案待證事實間具有相當之關聯性，以之為本案證
    據尚無不當，是依照刑事訴訟法第一百五十九條之一第二項
    、第一百五十九條之五之規定，上開證人於警詢、偵查中之
    陳述，具有證據能力），並有中國民國商標註冊證、服飾樣
    品目錄、受理刑事案件報案三聯單、贓物代保管單、贓物認
    領保管單各一件附卷，及「中國風服飾」衣褲之照片二十八
    幀在卷可憑，顯見上開「中國風服飾」衣褲確為證人丙○○
    遭人搶奪之贓物無訛。
(二)被告乙○雖辯稱其購買時不知上開「中國風服飾」衣褲是贓
    物云云。惟查，證人丙○○於本院審理中證稱：伊的車子及
    衣服一同被搶後，有請同業注意有沒有人在賣這種衣服，因
    伊被搶衣服係中國風服飾，該衣服領口縫有領標「漢唐緣」
    ，而「漢唐緣」係經過申請註冊之商標，布料比較不一樣，
    一看就知道；伊被搶之服飾材質有絲綢、錦緞或棉襖，大部
    分是絲質冬天的棉襖；本件在甲○○攤位上查獲之衣服，伊
    原本是要用三百九十元、五百九十元、六百九十元、七百九
    十元不等之價錢出售；本件查獲衣褲上的領標幾乎都被拆除
    ，只剩一兩件及褲子的領標沒有被拆除等語。又共同被告甲
    ○○於本院審理中供稱：因被告乙○表示有一批與伊在賣很
    像的中國風服飾，是其朋友拿來抵債的，當時乙○說是大陸
    製的產品，加上年關將近，所以伊不覺得奇怪，就於九十五
    年一月十八日，以每件一百八十元之價格向乙○買入共二百
    五十五件之中國風服飾，再以每件二百九十元或二件五百元
    不等之價錢出售，而伊購入當日領取該批服飾時，衣服就沒
    有領標，至翌日才賣出四十幾件就被查獲等語。且證人丙○
    ○領回在共同被告甲○○攤位處查獲之衣褲時，該批衣褲大
    部分衣服之領標都已被拆除，拆除後針線縫痕清晰可見，而
    褲子部分領標並沒有拆除，有領標的衣服同時縫有材質及產
    地之標籤，沒有領標的衣服僅在內裡縫有產地的標籤等情，
    亦據證人丙○○於本院審理中證述如前，並經本院審理中當
    庭勘驗證人丙○○領回之部分衣褲屬實，且記明筆錄可稽，
    足認該批「中國風服飾」衣褲於遭搶前原均縫有「漢唐緣」
    之商標圖樣的領標，遭搶後雖遭不詳人士拆除領標，但仍有
    少部分衣服及褲子類之領標尚未遭拆除等情，應堪認定。
  (三)又被告乙○於警詢供承其與「阿坤」是在夜市擺攤時認識的
    ，雙方有四五年不常見面了；伊大約知道那些衣褲成本不止
    一百三十元等語，其於準備程序中亦供承：伊如果把上開衣
    褲賣給一般消費者，每件可賣三百元等語；復於本院審理中
    自承其於九十四年底借錢予「阿坤」，及於九十五年一月十
    七日向「阿坤」低價購買上開衣褲時，「阿坤」均未表明真
    正姓名，亦未留下任何聯絡方式，其僅檢查「阿坤」拿來之
    該批衣褲其中之五件衣服，即同意以每件一百三十元之價格
    ，先扣抵「阿坤」所欠之一萬二千元債務，再給付「阿坤」
    現金二萬元之方式向「阿坤」購買上開衣褲等語。再參酌證
    人丙○○證述其原本要用三百九十元、五百九十元、六百九
    十元、七百九十元不等之價錢出售上開衣褲等語，顯見被告
    乙○當時係以低價向真實姓名年籍不詳之「阿坤」購入上開
    衣褲。茲被告乙○既係販售童裝而非成衣之攤販業者，則其
    在未清楚阿坤之真實姓名、年籍及衣褲貨源之前，竟輕率同
    意「阿坤」持上開「中國風服飾」衣褲抵債，並低價購入上
    開衣褲，且被告從事販售童裝業達十年之久，其對於「阿坤
    」所交付之部分服飾領標已遭拆除，及每件一百三十元明顯
    低於市價之價格購得上開衣褲等項，理應生疑；況被告乙○
    歷經偵、審程序，迄未能提供「阿坤」之真實姓名及聯絡方
    式，被告乙○復自承與「阿坤」僅係擺攤認識，未曾有何交
    易往來等語，益徵被告乙○與「阿坤」並非熟識，衡情被告
    乙○低價購入上開衣褲時應知悉該衣褲係來路不明之物，被
    告乙○空口辯稱：其因信賴「阿坤」，而認為購買之服飾來
    源正常云云，即屬無稽。
  (四)綜上，被告乙○辯稱不知所購入之服飾為贓物云云，要屬卸
    責之詞，不足採信。本案事證明確，被告乙○故買贓物之犯
    行，洵堪認定，應依法論科。
二、核被告乙○所為，係犯刑法第三百四十九條第二項之故買贓
    物罪。爰審酌被告乙○之犯罪動機、目的、手段，對告訴人
    造成追贓困難，所生損害非輕，迄未賠償告訴人所受損害，
    及被告乙○犯後否認犯行之態度等一切情狀，量處如主文所
    示之刑，並諭知易科罰金之折算標準，以資懲儆。
貳、被告甲○○部分：
一、公訴意旨另以：被告甲○○明知前述「中國風服飾」衣褲共
    二百五十五件，係共同被告乙○向真實姓名年籍不詳自稱「
    阿坤」之成年男子所購買，係來路不行之贓物，仍於九十五
    年一月十八日下午二時許，在臺北縣五股鄉○○路○段五七
    七巷一一三號三樓，以每件一百八十元之價格向被告乙○購
    入，因認被告甲○○涉有刑法第三百四十九條第二項之故買
    贓物罪嫌。
二、按犯罪事實應依證據認定之，無證據不得認定犯罪事實；不
    能證明被告犯罪者，應諭知無罪之判決；刑事訴訟法第一百
    五十四條第二項、第三百零一條第一項分別定有明文。所謂
    認定犯罪事實之證據，係指足以認定被告確有犯罪行為之積
    極證據而言，該項證據自須適合於被告犯罪事實認定，始得
    採為斷罪資料。苟未能發現相當證據，或證據不足以證明，
    自不能以推測或擬制之方法，以為裁判基礎，分別有最高法
    院二十九年上字第三一０五號及同院四十年台上字第八六號
    判例意旨可資參照。又刑事訴訟法第一百六十一條已於民國
    九十一年二月八日修正公布，其第一項規定：檢察官就被告
    犯罪事實，應負舉證責任，並指出證明之方法。因此，檢察
    官對於起訴之犯罪事實，應負提出證據及說服之實質舉證責
    任。倘其所提出之證據，不足為被告有罪之積極證明，或其
    指出證明之方法，無從說服法院以形成被告有罪之心證，基
    於無罪推定之原則，自應為被告無罪判決之諭知，最高法院
    九十二年台上字第一二八號判例亦可參照。
三、本件公訴人認被告甲○○涉犯故買贓物罪嫌，係以：被告乙
    ○於警詢、偵查中之自白；被告甲○○於警詢、偵查中之供
    述；告訴人丙○○於警詢、偵查中之指訴，及扣押筆錄、扣
    押物品目錄表、贓物認領保管單、扣案物照片等件，為其論
    斷依據。訊據被告甲○○固坦承有於上開時地向共同被告乙
    ○以每件一百八十元之價格購得上開「中國風服飾」衣褲之
    事實，惟堅決否認有何故買贓物之犯行，辯稱：伊是經由被
    告乙○主動聯絡後才向伊購買查獲之服飾，被告乙○僅告知
    該批服飾係友人拿來抵債，係其友人從大陸進來的，因當時
    快過年了，很多倉庫的貨都出清拍賣，伊無法分辨其所購得
    之衣服是否為當季，更不知查獲之服飾係贓物，伊並無故買
    贓物之故意等語。
四、經查：
(一)共同被告乙○於警詢、偵查中及本院審理中供稱：上開服飾
    係伊主動詢問甲○○是否欲購買，且甲○○有詢問伊貨源，
    伊回答說是朋友欠伊錢拿來抵債等語，核與被告甲○○於警
    詢、偵查中及本院審理中供述其向乙○購買上開衣褲之情節
    相符，堪以採信。是以，被告乙○將上開衣褲轉售予被告甲
    ○○之際，僅告知該批衣褲係其友人拿來抵債之貨品，尚難
    遽認被告甲○○購買上開衣褲時知悉該等衣褲係來源不明之
    贓物，則被告甲○○當時主觀上是否具有贓物之認識，顯非
    無疑。
(二)又被告甲○○與共同被告乙○係在同一黃昏市場從事攤販業
    務之人，被告甲○○為警查獲後隨即提供共同被告乙○之姓
    名、聯絡方式及住處，則其供述係基於信賴同業而向共同被
    告乙○購入上開衣褲之情節，難認與常情相悖。復觀之一般
    成衣界批售成衣之行情，關於當季服飾及過季服飾間確存有
    大幅度之價差，且被告甲○○經由乙○之主動告知而向其購
    入上開衣褲當時正值農曆年底，被告甲○○為增加營收而向
    同業購入大批衣物之情形，亦屬正常，且共同被告乙○轉售
    予被告甲○○之上開衣褲大部分衣服之領標已被拆除，僅有
    少部分衣服及褲子之領標尚未遭拆除，已如前述，則被告甲
    ○○以上開衣褲之大部分領標已遭拆除，而以每件一百八十
    元之價格購入上開衣褲，再以每件二百九十元之價格賣與消
    費者等情，亦與一般市場交易情形相符，是自難僅憑被告甲
    ○○以每件一百八十元之價格向被告乙○購入上開服飾之事
    實，即認被告甲○○於買入之過程中有認知或可得而知該批
    服飾為贓物之情事。末參以被告甲○○於警詢之初即詳細陳
    述其購入上開服飾之經過情形，並提供出賣人即共同被告乙
    ○之年籍資料俾警方調查，且被告甲○○於警詢及本院審理
    中復明確供述其每日擺攤之詳細時間、地點，益徵被告甲○
    ○辯稱其不知所購買上開「中國風服飾」衣褲係贓物等語，
    尚堪採信。
五、綜上所述，本件依現存證據並無法證明被告甲○○主觀上有
    故買贓物之認識，縱令其在客觀上有向被告乙○購入上開「
    中國風服飾」衣褲之事實，亦與刑法第三百四十九條第二項
    故買贓物罪之構成要件不合，自無從認其涉有該項贓物犯行
    ，此外，復查無其他積極證據足認被告甲○○有公訴人所指
    之故買贓物犯行。依照上開說明，本件不能證明被告甲○○
    犯罪，自應諭知被告甲○○無罪之判決。
據上論斷，應依刑事訴訟法第二百九十九條第一項前段、第三百
零一條第一項，刑法第三百四十九條第二項、第四十一條第一項
前段，罰金罰鍰提高標準條例第一條前段、第二條，判決如主文
。
本案經檢察官黃怡華到庭執行職務。
中    華    民    國    95    年    6     月    30    日
              刑事第十九庭  審判長法  官
                                  法  官
                                  法  官
以上正本證明與原本無異。
如不服本判決應於送達後十日內向本院提出上訴狀。
                                  書記官  陳春銘
中    華    民    國    95    年    6     月    30    日
附錄本案論罪科刑法條全文：
刑法第三百四十九條
收受贓物者，處三年以下有期徒刑、拘役或五百元以下罰金。
搬運、寄藏、故買贓物或為牙保者，處五年以下有期徒刑、拘役
或科或併科一千元以下罰金。
因贓物變得之財物，以贓物論。


司法院資訊處製作；財團法人民間司法改革基金會備份。
